【裁判字號】    99,監宣,151
【裁判日期】    990720
【裁判案由】    撤銷監護宣告
【裁判全文】
臺灣板橋地方法院民事裁定            99年度監宣字第151號
聲    請    人
即受監護宣告人  乙○○
上列聲請人聲請撤銷監護宣告事件，本院裁定如下：
    主    文
聲請駁回。
程序費用由聲請人負擔。
    理    由
一、本件聲請意旨略以：聲請人前經鈞院於民國97年5 月19日以
    97年度禁字第17號裁定宣告禁治產人。現聲請人經延醫診治
    ，並經聲請人之養女甲○○悉心照護，身體及精神狀況已回
    復至可處理自己日常事務之狀態。為此，依民事訴訟法第61
    9 條規定，聲請鈞院裁定撤銷禁治產等語，並檢附戶籍謄本
    4 件為證。
二、按民法總則中華民國97年5 月2 日修正之條文施行前，已為
    禁治產宣告者，視為已為監護宣告，並於修正施行後，適用
    修正後之規定，民法總則施行法第4 條第2 項定有明文，而
    該民法總則修正條文已於98年11月23日施行。次按受監護之
    原因消滅時，法院應依前項聲請權人之聲請，撤銷其宣告；
    依民法規定得聲請監護宣告之人，於監護宣告之原因消滅後
    ，得聲請撤銷監護宣告，修正後之民法第14條第2 項、民事
    訴訟法第619 條亦分別定有明文。
三、經查:
（一）聲請人之女張松花、養女甲○○前曾共同具狀向本院聲請
      宣告聲請人乙○○為禁治產人，並經本院以97年度禁字第
      17號民事裁定宣告聲請人為禁治產人等情，業經本院依職
      權調閱該禁治產事件卷宗查明無訛，自應認為真實。而依
      前揭民法總則施行法之規定，視為已對聲請人為監護宣告
      ，並適用修正後之規定，先予敘明。
（二）聲請人主張其經延醫診治，並經其養女甲○○悉心照護，
      身體及精神狀況已回復至可處理自己日常事務之狀態等情
      ，惟經板橋中興醫院馮德誠醫師審驗聲請人之心神狀況予
      以鑑定後，認其「一、精神障礙及其他心智缺陷之有無、
      內容及障礙程度：有精神障礙或其他心智缺點。二、障礙
      程度－精神障礙：意思表示或辨識意思示效果之程度：完
      全不能。三、預後及回復之可能性：無恢復可能性。四、
      本件應為監護病人無法撤銷禁治產」等語，有該醫院99年
      6 月1 日精神鑑定報告書1 份附卷可稽。
（三）本院於99年5 月31日，在鑑定人即馮德誠醫師前就「你叫
      什麼名字？」、「可否將雙手、腳抬起？」、「在場有幾
      人？。」、「今天是幾年幾月幾日星期幾？」、「這裡是
      何處？」等問題訊問聲請人，聲請人分別答稱：「乙○○
      。」、「沒有力量。」、「（沒有回答）」、「（聲請人
      自言自語，話語不清）」、「小孩子都是自己帶，我們自
      己來養。」等語。本院復就聲請人之心神狀況訊問鑑定人
      馮德誠醫師，據其陳稱：「聲請人罹患帕金森氏症，腦中
      風，日常生活起居均需他人照顧，對外界言語詢問，認人
      尚可，其他無適當反應」等語。
（四）綜上事證，本院審驗聲請人之心神狀況，並採用上開鑑定
      意見，認為聲請人對於本院之詢問，並無法針對問題清楚
      回答，而鑑定人之精神鑑定報告結論亦認為聲請人仍有精
      神障礙或其他心智缺點，應為監護病人，無法撤銷禁治產
      等語，足認聲請人對一般外界事務之理會判斷力尚無一般
      成年人之行為能力，其受監護宣告之原因尚未消滅。從而
      ，聲請人據以聲請撤銷前開監護宣告裁定，為無理由，應
      予駁回。
四、依民事訴訟法第622 條第1 項，裁定如主文。
中    華    民    國    99    年    7     月    20    日
                  家事法庭  法  官  郭光興
以上為正本係照原本作成。
如對本裁定抗告須於裁定送達後10日內向本院提出抗告狀。
中    華    民    國    99    年    7     月    20    日
                            書記官  簡維萍

司法院資訊處製作；財團法人民間司法改革基金會備份。
